臺灣高雄地方法院民事裁定           100年度消債清字第60號
聲  請  人  林杰鋒
代  理  人  施吉安 律師
上列當事人聲請消費者債務清理事件，本院裁定如下：
    主  文
債務人林杰鋒自民國一百年七月十三日下午十六時起開始清算程
序。
命司法事務官進行本件清算程序。
    理  由
一、本件聲請意旨略以：聲請人有不能清償債務情事，於消費者
    債務清理條例施行後乃向最大債權金融機構即華南商業銀行
    股份有限公司（下稱華南銀行）請求共同協商債務清償方案
    成立，約定自98年4月起，分180期，利率3％，每月清償新
    臺幣（下同）3,725元。惟聲請人每月薪資約17,400元，除
    個人生活費用外，尚須獨力扶養一名子女，每月收入扣除個
    人生活支出、扶養費用及房租後，顯不足支付協商款項，清
    償至98年6月後不得已毀諾，顯已盡相當之還款誠意，因客
    觀上收入不足，實有不可歸責於已事由，致履行顯有重大困
    難，爰聲請准予裁定清算等語。
二、按，「債務人不能清償債務或有不能清償之虞者，得依本條
    例所定更生或清算程序，清理其債務。」；「債務人於法院
    裁定開始更生程序或許可和解或宣告破產前，得向法院聲請
    清算。」，消費者債務清理條例（下稱消債條例）第3條、
    第80條前段有明文。又「法院開始清算程序之裁定，應載明
    其年、月、日、時，並即時發生效力。」；「法院裁定開始
    更生或清算程序後，得命司法事務官進行更生或清算程序，
    必要時得選任律師、會計師或其他適當之自然人或法人一人
    為監督人或管理人。」，消債條例第83條第1項、第16條第1
    項亦有明文。
三、經查，聲請人所主張之上開事實，業據提出債權人清冊（卷
    11-12頁）、財產及收入狀況說明書（卷21-22頁）、財團法
    人金融聯合徵信中心當事人綜合信用報告（卷23-31頁）、
    前置協商機制協議書及無擔保債務還款分配表（卷32-34頁
    ）、聲請95至99年度、子女97至99年度綜合所得稅各類所得
    資料清單及財產歸屬資料清單（卷35-40頁、66-68頁）、戶
    籍謄本（卷41頁、頁）、家族系統表（卷42頁）、勞保投保
    資料（卷43-44頁）、房屋租賃契約書（卷46-47頁、73-78
    頁）、高雄市政府社會局函（卷52頁、71頁）、本院執行命
    令（卷54-59頁）、薪資扣繳憑單（卷69頁）、收入切結書
    （卷70頁）、在職證明書（卷81頁）等可憑，可信為實。
四、經查：聲請人目前任職於日高工程實業股份有限公司，95年
    無所得、96至99年度稅後所得為129,600元、87,000元、208
    ,800元、208,880元，換算每月收入分為10,800元、7,250元
    、17,400元、17,400元（卷35-36頁、66-68頁所得資料清單
    ），99年薪資於扣除每月必要之勞健保共800元，平均每月
    實際所得16,600元（卷70頁），如加上聲請人自目前每月另
    領有單親補助1,800元（卷52頁高雄市政府社會局函），是
    目前每月固定收入約為18,400元（16600＋1800）。聲請人
    主張每月需支付房租每月4,500元，然按行政院內政部所公
    告最低生活費用，係照當地區最近1年平均每人消費支出百
    分之60訂定，依其基準之家庭收支調查報告調查表格式所示
    有關經常性支出之調查項目，其原即包括利息支出、稅捐、
    社會保險、食品、衣著、「房租」及水費、電費、醫療保健
    、交通、娛樂、教育等基本生活需求，是以最低基本生活費
    已包括聲請人之繕食、交通、水電費、生活用品、「房租」
    等費用在內，是以聲請人主張每月支出房租4,500元，即已
    包含於上開最低生活費用標準之內，爰不再額外計入其生活
    必要費用。而聲請人陳稱需獨力扶養1名未成年子女，查聲
    請人單身未婚，於95年8月29日認領黃妍心，業已提出戶籍
    謄本為證（卷41頁），堪認屬實，而其長女猶屬年幼階段（
    95年8月出生），名下均無所得，亦無財產等情，此有97、
    98年度所得資料及財產歸屬資料清單等在卷可查（卷38-40
    頁），確有受聲請人扶養之必要，惟考量聲請人目前負債情
    形，依民法第1119條規定，其應負扶養義務之程度，自有別
    於一般，而不能不顧及其目前經濟能力，參照民法第1118、
    1119條規定，聲請人負扶養義務之程度，亦應考量其目前身
    陷卡債之窘境，所負擔之扶養義務能力，自非比一般，是本
    院認應以98年度綜合所得稅受扶養人每人免稅額82,000元計
    算，其每人每月扶養費用約6,833元（82000÷12），逾此範
    圍尚不足採。而按聲請人98年毀諾時高雄市每人每月最低生
    活費計算其之必要生活費用為11,309元，則以聲請人99年度
    每月平均收入17,400元為準，扣除其必要支出11,309元，僅
    餘6,031元，尚不足支付扶養費用6,833元，維持生計已屬困
    難，遑論繳納每月分期款3,725元，短期或可勉力為之，但
    終難以為繼，致不能履約，並無違常，復對照聲請人之債務
    總額，實難認其有此長期還款之清償能力存在可能，因此，
    聲請人無法依協議繼續償還，既係因客觀收入不足所致，非
    因協議後故意浪費或其他不利償還之行為，則應認已盡相當
    之償還誠意，實有不可歸責於聲請人之事由，致履行顯有重
    大困難。再者，以聲請人目前平均每月收入18,400元，依99
    年高雄市每人每月最低生活費11,309元計算聲請人必要支出
    ，其收入扣除個人生活費用11,309元及扶養費用6,833元後
    ，僅餘258元，對照聲請人之金融機構債務金額616,163元（
    卷23-31頁聯合徵信中心之個人資料），以聲請人之收入情
    形，難認其能清償債務，而聲請人為66年次，雖屬壯年，然
    其非任職於公家單位或可預期將穩定之工作，是足見聲請人
    並非一心欲循債務清理之程序以圖脫免債務之責任而無任何
    清償之誠意，確已不足清償債務，堪認聲請人之債務大於財
    產，而有不能清償債務或有不能清償之虞之情事。此外，又
    查無聲請人有消費者債務清理條例第6條第3項、第8條或第
    82條第2項所定駁回清算聲請之事由存在，是聲請人聲請本
    件清算，為有理由，應予准許。
五、依消費者債務清理條例第83條第1項、第16條第1項，裁定如
    主文。
中    華    民    國   100    年    7    月    13    日
                  民事庭    法      官  藍家慶
上為正本係照原本作成
本件不得抗告
中    華    民    國   100    年    7    月    13    日
                            書記官  梁竫